臺灣臺中地方法院民事判決　96年度重訴字第309號
原　　　告　戊○○
　　　　　　丁○○
上2原告共同訴訟代理人
　　　　　　許漢鄰律師
複代理人　　陳建勛　律師
被　　　告　臺中汽車客運股份有限公司
法定代理人　甲○○
被　　　告　乙○○
上2被告共同訴訟代理人
　　　　　　辛　武　律師
複代理人　　丙○○
上當事人間損害賠償事件，本院於96年12月20日言詞辯論終結，
判決如下：
    主      文
被告應連帶給付原告戊○○新臺幣壹佰伍拾柒萬參仟玖佰玖拾伍
元、連帶給付原告丁○○新台幣壹佰陸拾萬肆仟柒佰零柒元，並
均自民國九十六年五月二十六日起至清償日止，按週年利率百分
之五計算之利息。
原告其餘之訴駁回。
訴訟費用（確定為新台幣零元）由被告負擔百分之七十，餘由原
告負擔。
本判決原告戊○○勝訴部分，於原告戊○○以新台幣伍拾萬元為
被告供擔保後得假執行，但被告如以新臺幣壹佰伍拾柒萬參仟玖
佰玖拾伍元為原告戊○○預供擔保，得免為假執行。原告丁○○
勝訴部分，於原告丁○○以新台幣伍拾參萬元為被告供擔保後得
假執行，但被告如以新臺幣壹佰陸拾萬肆仟柒佰零柒元為原告丁○○預供擔保，得免為假執行。
原告其餘假執行之聲請駁回。
    事實及理由
壹、兩造之聲明：
  一、原告：(一)被告應連帶給付原告戊○○新台幣（下同）5,
      218,880元，連帶給付原告丁○○5,174,347元，並均自96
      年5月26日起至清償日止，按年息5%計算之利息。(二)願供
      擔保請准宣告假執行。(三)訴訟費用由被告負擔。
  二、被告：(一)原告之訴駁回。(二)訴訟費用由原告負擔。(三)願供
      擔保請准免為假執行。
貳、原告起訴主張：被告乙○○受僱於被告臺中客運股份有限公
    司擔任大客車司機，於民國（下同）95年11月29日上午6時45
    分許，駕駛120-FC號營業大客車沿台中市○○路由五權路往
    柳川東路方向行駛，途經民權路與中華路交叉路口時，疏未
    注意，貿然以逾65公里之時速穿越路口，適原告之女賴吟書
    騎乘P2K-551號重型機車沿中華路往中山路方向進入路口，
    被告乙○○之大客車右前保險桿撞及賴吟書機車左側車身發
    生碰撞，使賴吟書人車倒地，受有頭部外傷、顱內出血等傷
    害，經送醫急救不治死亡。被告就賴吟書死亡應連帶負其損
    害賠償責任，而因賴吟書車禍死亡，原告戊○○支出喪葬費
    338,100元，機車修復之費用21,650元，賴吟書為原告二人之
    女，對原告負有法定扶養義務，扣除期前利息後，原告戊○○得請求被告賠償2,359,130元，原告丁○○得請求被告賠償
    2,684,347元，另原告戊○○、丁○○各得請求賠償慰撫金
    2,500,000元，爰依侵權行為損害賠償請求權，請求判決如聲
    明所示。
參、被告則以：賴吟書所騎乘之機車於車禍發生當時係逆向行駛
    並闖越紅燈，被告乙○○行車之方向為綠燈，車禍發生之原
    因係賴吟書之行為所致，與被告無涉；被告台中客運對於駕
    駛員之選任、培訓已盡相當之注意，被告乙○○超速之違規
    行為非被告台中客運所能防範，且縱經相當之注意亦不能免
    除，應免連帶負賠償責任；另原告請求賠償之金額過高，並
    應依過失比例酌減其賠償金額等語，資為抗辯。
肆、經查：
  一、以下之事實為兩造所不爭，本院採為判決之基礎：
    (一)被告乙○○受僱於被告台中客運擔任大客車司機。
    (二)被告乙○○於95年11月29日上午6時45分許，駕駛被告台
      中客運所有之120-FC號營業大客車，載客沿台中市○○路
      由五權路往柳川東路方向行駛，行經民權路與中華路交叉
      路口時，大客車之右前保險桿與賴吟書所騎乘之P2K-551
      號重型機車左側發生撞擊，致賴吟書人車倒地頭部外傷、
      顱內出血，送醫延至95年12月8日凌晨1時8分不治死亡。
    (三)本件肇事路段時速限制為50公里，被告乙○○所駕駛之大
      客車於車禍發生時時速逾65公里。
    (四)賴吟書於車禍發生時係騎乘P2K-551號重機車，逆向沿中
      華路往中山路方向進入交叉路口，欲橫越民權路左轉五權
      路方向行駛。
    (五)原告戊○○因賴吟書死亡，支出永久牌位、永久塔位、殯
      葬費用、骨灰罐、棺木、會場告別式、金紙、紙厝等338,
      100元、機車修理費21,650元，P2K-551機車之所有人為原
      告戊○○。
    (六)原告戊○○、丁○○分別為賴吟書之父母，賴吟書77年8
      月5生，依內政部台灣地區平均91年簡易生命表，其平均
      餘命為61.66年；原告戊○○、丁○○分別為47年8月8日
      生、49 年5月20日生，平均餘命為28.48年、34.61年。
    (七)原告戊○○、丁○○另有一女賴貞如得與賴吟書共同對原
      告負扶養之義務。
    (八)賴吟書甫自僑泰工商畢業，於早餐店擔任送貨之工作；被
      告乙○○為被告台中客運之司機，教育程度高工。
  二、按行車速度，依速限標誌或標線之規定，無速限標誌或標
      線者，應依下列規定：一、行車時速不得超過50公里。但
      在未劃設車道線、行車分向線或分向限制線之道路，或有
      快慢車道分隔線之慢車道，時速不得超過40公里。道路交
      通安全規則第93條第1項第1款定有明文，本件肇事路段時
      速限制為50公里，被告乙○○所駕駛之大客車於車禍發生
      時時速逾65公里，此為被告所不爭之事實，且車禍當時，
      亦無不能注意之情事，被告乙○○疏未注意依上開規定行
      車，自有過失，其因而致賴書吟人車倒地送醫不治死亡，
      行為與賴吟書死亡之結果並有相當之因果關係。再大客車
      體積大、重量重，行車時因慣性之作用緊急煞停不易，更
      應注意依速限行駛，被告台中客運為經營客運業務之公司
      ，就被告乙○○於市區道路貿然超速行駛之嚴重違規行為
      ，自難認已盡其監督之義務，被告台中客運主張對於駕駛
      員之選任、培訓已盡相當之注意，被告乙○○超速之違規
      行為非被告台中客運所能防範，且縱經相當之注意亦不能
      免除，應免連帶負賠償責任云云，並非可採。原告依侵權
      行為損害賠償請求權請求被告連帶賠償損害，核係正當。
  三、就原告請求賠償之項目，分項說明於下：
    (一)殯葬費部分：原告戊○○因賴吟書死亡，支出永久牌位、
      永久塔位、殯葬費用、骨灰罐、棺木、會場告別式、金紙
      、紙厝等338, 100元，此為兩造所不爭，且有原告戊○○
      所提出之統一發票可證，上開費用，以現今一般國民支應
      喪葬費用之標準而言並未過高，被告主張此項殯葬費用過
      禍，未據舉證證明，並非可採。
    (二)機車修復之費用21,650元部分：因犯罪而受損害之人，於
      刑事訴訟程序得附帶提起民事訴訟，對於被告及依民法負
      賠償責任之人，請求回復其損害，刑事訴訟法第487條第1
      項定有明文。本件刑事部分，檢察官係就被告乙○○過失
      致死提起公訴，機車毀損部分並未經起訴，此部分自不得
      附帶提起民事訴訟，原告此部分之訴為不合法，應予駁回
      。
    (三)扶養費部分：原告戊○○、丁○○分別為賴吟書之父母，
      賴吟書77年8 月5生，依內政部台灣地區平均91年簡易生命
      表，其平均餘命為61.66年；原告戊○○、丁○○分別為47
      年8月8日生、49年5月20日生，平均餘命為28.48年、34.61
      年，賴吟書死亡時（95年12月8日）原告戊○○、丁○○分
      別為滿47歲、45歲，以原告二人滿65歲時工作能力喪失而
      不能維持生活論，原告戊○○得受扶養之年數約為10年（
      65 －47＝18；28.48－18＝10.48），原告丁○○得授扶養
      之年數約為15年（65－45＝20；34.61－20＝14.61）。原
      告戊○○、丁○○另有一女賴貞如得與賴吟書共同對原告
      負扶養之義務，依行政院主計處94年台中市平均每戶家庭
      收支統計表所載，台中市每戶平均支出為895,714元（含消
      費性支出及非消費性支出），除以每戶平均3.38人，每人
      每年平均消費額為265,004元，以此為賴吟書、賴貞如對原
      告戊○○、丁○○負扶養義務之基準。依霍夫曼式計算法
      扣除中間利息後，核計原告戊○○得請求扶養費之金額為
      核計金其額為1,096,889元【計算方式為：(265,004×
      8.00000000)÷2=1,096,889.00000000。其中8.00000000為
      年別單利5%第10年霍夫曼累計係數】，原告丁○○得請求
      扶養費之金額為1,511,769元【計算方式為：(265,004×
      11.00000000)÷2=1,511,769. 0000000000。其中
      11.00000000為年別單利5%第15年霍夫曼累計係數。】。
    (四)慰撫金部分：不法侵害他人致死者，被害人之父、母、子
      、女及配偶，雖非財產上之損害，亦得請求賠償相當之金
      額，民法第194條定有明文。又慰藉金之賠償須以人格權遭
      遇侵害，使精神上受有痛苦為必要，其核給之標準固與財
      產上損害之計算不同，然非不可斟酌雙方身分資力與加害
      程度，及其他各種情形核定相當之數額。查本件被害人賴
      吟書甫自僑泰工商畢業，於早餐店擔任送貨之工作；被告
      乙○○為被告台中客運之司機，教育程度高工。而原告戊○○、丁○○分別為47年8月8日、49年5月20日生，賴吟書
      死亡時，原告戊○○、丁○○分別為滿47歲、45歲，均值
      成年，須長年承受喪女之痛，對原告精神之打擊不可謂不
      大。本院斟酌上情，認原告戊○○、丁○○各請求被告給
      付2,500,000元之慰撫金並未過高，尚屬公平允當。
    (五)以上原告戊○○部分得請求賠償之金額合計為3,934,989元
      （338,100＋1,096,889＋2,500,000＝3,934,989），原告
      丁○○部分為4,011,769元（1,511,769＋2,500,000＝
      4,011,769）。
  五、損害之發生或擴大，被害人與有過失者，法院得依民法第
      217條第1項規定，減輕或免除被告賠償金額。本件被告雖
      主張賴吟書於車禍時係闖越紅燈，被告乙○○當時係綠燈
      通行，惟並無證據足以證明肇事當時行車管制號誌為何，
      且本案路口之號誌週期為120秒，轉換順序為：1.民權路（
      雙向）：「直行、右轉箭頭綠燈」52秒、「黃燈」3秒、「
      「全紅燈」2秒、。→2.民權路（雙向）：「左轉箭頭綠燈
      、圓形紅燈」15秒、「黃燈」3秒、「全紅燈」2秒。→中
      華路（雙向）「圓形綠燈」38秒、「黃燈」3秒、「全紅燈
      」2秒。肇事當時賴吟書之行向遵行號誌、賴吟書、被告乙○○均闖紅燈，及被告乙○○遵行號誌均屬可能之事，此
      有臺灣省臺中市區車輛行車事故鑑定委員會分析意見書在
      卷可稽，尚難認賴吟書於本件車禍當時，確屬闖越紅燈。
      本件被害人賴吟書於車禍發生當時，係騎乘P2K-551號重機
      車，逆向沿中華路往中山路方向進入交叉路口，欲橫越民
      權路左轉五權路方向行駛，此為兩造不爭之事實，故賴吟
      書亦有在交通繁忙之市區道路疏未注意在遵行車道內行駛
       之疏失，雖被告乙○○不顧往來人車安全駕駛型車輛超速
      行駛過失之程度非輕，惟賴吟書違反遵行方向之規定行車
      對於被告乙○○而言亦屬難以預期，賴吟書過失之情節更
      為嚴重，本院斟酌兩造過失程度及對本件車禍發生之原因
      力，認賴吟書為車禍肇事之主因，應負擔60%之責任，被告
      乙○○則為肇事之次因，應負40%之責任。依前開過失相抵
      之規定，原告戊○○得請求被告連帶賠償之數額應為
      1,573,995元（3,934,989×0.4＝1,573,995）。原告丁○○得請求被告連帶賠償之數額應為1,604,707元（
      4,011,769×0.4＝1,604,707）。
  六、從而，本件原告戊○○、丁○○依侵權行為損害賠償請求
      權，請求被告連帶給付原告戊○○1,573,995元，連帶給付
      原告丁○○1,604,707元，並均自起訴狀繕本送達被告後之
      96年5月26日起至清償日止，按年息5%計算之利息，為有理
      由，應予准許。逾此範圍之請求，則於法無據，應予駁回
      。
伍、本判決原告勝訴部分，兩造分別陳明願供擔保請准宣告假執
    行及免為假執行，經核尚無不符，爰酌分別定相當之擔保金
    額併宣告之。至於原告敗訴部分，原告假執行之聲請無所依
    附，應予駁回。
陸、本件為本院刑事庭移送前來之附帶民事訴訟事件，並未計徵
    第一審裁判費，亦無其他訴訟費用，確定其訴訟費用為0元，
    由兩造比例負擔。
柒、據上論結，原告之訴為一部有理由一部無理由，依民事訴訟
    法第79條、第390條第2項、第392條第2項，判決如主文。
中　　華　　民　　國　　96　　年　　12　　月　　31　　日
                  民事第二庭    法  官  王  銘
正本係照原本作成。
如對本判決上訴，須於判決送達後20日內向本院提出上訴狀。
中　　華　　民　　國　　96　　年　　12　　月　　31　　日
                                書記官
